臺灣臺中地方法院民事裁定
110年度抗字第239號
抗  告  人  胡芝即陳炳輝之遺產管理人



相  對  人  劉月春  


上列當事人間聲請拍賣抵押物事件，抗告人對於民國110年9月9
日本院110年度司拍字第號249裁定提起抗告，本院合議庭裁定如
下：    
    主      文
抗告駁回。
抗告程序費用新臺幣壹仟元由抗告人負擔。
    理      由
一、按抵押權人於債權已屆清償期而未受清償者，得聲請法院拍
    賣抵押物，就其賣得價金而受清償，民法第873 條第1 項定
    有明文。又聲請拍賣抵押物係屬非訟事件，法院祇須就抵押
    權人提出之文件為形式上審查，如認其有抵押權登記擔保範
    圍之債權存在，且債權已屆清償期而未受清償，即應為准許
    拍賣抵押物之裁定；且此類事件，並無確定實體上法律關係
    存否之性質，如對於抵押債權之存否有爭執，應另循訴訟途
    徑以謀解決，而不得於抗告程序中主張以求解決，並據為廢
    棄拍賣裁定之理由（最高法院51年度台抗字第269 號、94年
    度台抗字第631 號裁定意旨參照）。
二、經查，相對人主張：被繼承人陳炳輝於民國89年5月16日以
    附表所示不動產向聲請人所負債務之擔保，設定新臺幣（下
    同）400,000元之抵押權，債務清償日期為90年5月9日，依
    法登記在案。惟陳炳輝屆期未依約清償，且已於98年6月17
    日死亡，其繼承人均已全部拋棄繼承，並經本院以102年度
    司繼字第2519號裁定選任胡芝為被繼承人陳炳輝之遺產管理
    人，為此聲請拍賣抵押物以資受償等語。並提出土地登記第
    一類謄本、抵押權設定契約書及他項權利證明書為證。本院
    司法事務官依相對人所提出之前開資料為形式上審查，認本
    件抵押權已經登記，且抵押債權已屆清償期而未受清償，而
    准許相對人本件拍賣抵押物之聲請，自屬合法。
三、抗告意旨略以：相對人之債權請求權已經時效消滅，其抵押
    權亦已逾民法第880條所定時間而消滅，爰依非訟事件法第7
    4條之1第2項準用同法第195條規定，聲請停止執行等語。惟
    揆諸上開說明，聲請拍賣抵押物係屬非訟事件，法院僅得為
    形式上審查，抗告人所辯抵押權已經時效消滅等語，核屬實
    體事項之爭執，應由抗告人另行提起訴訟以謀解決，非本件
    非訟事件程序所得審究。至於抗告人請求停止執行，亦應依
    非訟事件法第74條之1第2項準用同法第195條規定另向本院
    執行處或提起實體訴訟之承辦股聲請。從而，抗告人提起本
    件抗告，為無理由，應予駁回。
四、結論：本件抗告為無理由，依非訟事件法第46條、第21條第
    2 項、第24條第1 項，民事訴訟法第495 條之1 第1 項、第
    449 條第1 項、第78條，裁定如主文。
中　　華　　民　　國　　110 　年　　11　　月　　24　　日
                  民事第五庭審判長法  官  陳文爵

                                  法  官  陳盈睿

                                  法  官  王奕勛
　　　　　　　　　 
編  號 土　　　　　地　　　　　坐　　　 　 落　　     面　　積 權  　利  範　  圍  市 鄉鎮市區 　段　 小段   地　　號 平方公尺  １ 臺中 烏日區 山頂  10 852.85 36分之3 2 臺中 烏日區 山頂  10-1 20.60 36分之3 
以上正本係照原本作成。   
本裁定除以適用法規顯有錯誤為理由，不得再抗告；如提再抗告
，應於收受送達後10日內委任律師為代理人向本院提出再抗告狀
（須附繕本1份），並繳納再抗告費新臺幣1,000元。
中　　華　　民　　國　　110 　年　　11　　月　　24　　日
                                   書記官 高偉庭